臺灣高等法院刑事裁定
110年度毒抗字第1337號
抗  告  人
即  被  告  倪文政



上列抗告人即被告因聲請施以強制戒治案件，不服臺灣桃園地方
法院中華民國110年9月8日裁定（110年度毒聲字第1540號），提
起抗告，本院裁定如下：
    主  文
抗告駁回。                                              
    理  由
一、原裁定意旨略以：抗告人即被告甲○○（下稱抗告人）前因施
    用第一、二級毒品案件，經臺灣桃園地方法院（下稱桃園地
    院）以109年度毒聲字第346號裁定送勒戒處所觀察、勒戒，
    有桃園地院刑事裁定及本院被告前案紀錄表在卷可憑。又抗
    告人於觀察、勒戒後，經法務部○○○○○○○○附設勒戒處所評估
    認有繼續施用毒品之傾向乙情，亦有法務部○○○○○○○○民國11
    0年8月30日新戒所衛字第11007012640號函檢附有無繼續施
    用毒品傾向證明書、評估標準紀錄表各1份附卷可稽。堪認
    抗告人確有繼續施用毒品之傾向，聲請人之聲請核屬正當，
    爰依毒品危害防制條例第20條第2項後段、第3項等規定，裁
    定抗告人令入戒治處所強制戒治，其期間為6個月以上，至
    無繼續強制戒治之必要為止，但最長不得逾1年等語。
二、抗告意旨略以：桃園地院僅以法務部○○○○○○○○附設勒戒所11
    0年8月30日函所附之有無繼續施用毒品傾向證明書、有無繼
    續施用毒品傾向評估標準紀錄表作為依據，裁定抗告人令入
    戒治處所強制戒治。惟勒戒所之心理評估師需於三至五分鐘
    內，完成有無繼續施用毒品傾向評估標準紀錄表之評估，匆
    促評估是否具專業性？或心理評估師僅為形式審查，而淪戒
    治處所之背書角色？又前開評估標準紀錄表中，有無其他犯
    罪前科，為計分重要指標，佔分比例甚大，則有一罪兩罰之
    疑慮。抗告人已入監服刑兩年之久，亦有其他案件接續執行
    ，如何能有再次施用毒品之危險？懇請撤銷原裁定，另為適
    法之裁定云云。
三、按觀察、勒戒後，檢察官或少年法院（地方法院少年法庭）
    依據勒戒處所之陳報，認受觀察、勒戒人無繼續施用毒品傾
    向者，應即釋放，並為不起訴之處分或不付審理之裁定；認
    受觀察、勒戒人有繼續施用毒品傾向者，檢察官應聲請法院
    裁定或由少年法院（地方法院少年法庭）裁定令入戒治處所
    強制戒治，其期間為6個月以上，至無繼續強制戒治之必要
    為止，但最長不得逾1年，毒品危害防制條例第20條第2項定
    有明文。次按勒戒處所應注意觀察受觀察、勒戒人在所情形
    ，經醫師研判其有或無繼續施用毒品傾向後，至遲應於觀察
    、勒戒期滿之15日前，陳報該管檢察官或少年法院（庭），
    觀察勒戒處分執行條例第8條第1項亦定有明文。依據上開規
    定，受觀察、勒戒人有無繼續施用毒品之傾向，係由醫師研
    判。而關於有無繼續施用毒品傾向之評估標準，法務部已於
    110年3月26日以法矯字第11006001760號函修正頒布「有無
    繼續施用毒品傾向評估標準紀錄表」、「有無繼續施用毒品
    傾向評估標準評分說明手冊」，上開評分說明手冊載明判定
    之原則：「受觀察勒戒人入所後，經過2週時間的觀察、勒
    戒，由處所及醫療人員依據其各項紀錄、資料及觀察勒戒期
    間之行為表現，加以評分。在勒戒人入所4-6週後，可再做
    一次評估以做必要之評分修正。每一大項皆有靜態因子與動
    態因子。先以靜態因子分數評分，靜態因子分數總分在60分
    （含）以上為『有繼續施用毒品傾向』；60分以下，與動態因
    子分數相加，如果總分在60分（含）以上，為『有繼續施用
    毒品傾向』」，又評估標準紀錄表及說明手冊中「前科紀錄
    與行為表現」之第1題及第3題之計分方式修正如下(餘無修
    正)：㈠第1項「毒品犯罪相關司法紀錄」：計分方式修正為
    每筆(次)5分，總分上限為10分；㈡第3項「其他犯罪相關紀
    錄」：計分方式修正為每筆(次)2分，總分上限為10分。是
    被告有無「繼續施用毒品傾向」，係依具體個案之臨床實務
    及相關事證等情綜合判定，有其相當之專業依據及標準，且
    涉及專門醫學，又衡酌強制戒治之目的，係為協助施用毒品
    者戒斷毒品之心癮及身癮所為之一種保安處分類型，而該評
    估標準係將與判斷有無繼續施用傾向之相關因素加以列舉及
    量化，適用於每一位受觀察、勒戒處分之人，具一致性、普
    遍性、客觀性，以利執法者判定受勒戒人有無繼續施用毒品
    傾向。
四、經查：
  ㈠抗告人於108年間因施用毒品案件，經桃園地院以109年毒聲
    字第346號裁定送觀察、勒戒，抗告人自110年7月28日起入
    法務部○○○○○○○○附設勒戒處所執行觀察、勒戒，經勒戒處所
    醫療人員評分結果，其計分狀況如下：
　　⒈前科紀錄與行為表現部分合計為25分：
      ⑴毒品犯罪相關司法紀錄「有，7筆」，每筆5分，計35分
      ，總分上限為10分，故計為10分；⑵首次毒品犯罪年齡為
      「21-30歲」，計5分；⑶其他犯罪相關紀錄「有，14筆」
      ，每筆2分，計28分，總分上限為10分，故計為10分；⑷入
      所時尿液毒品檢驗為「無毒品反應」，計0分；⑸所內行為
      表現，計0分。
　  ⒉臨床評估部分合計為36分：
　　　⑴多重毒品濫用為「有，種類：海洛因、安非他命」，計1
      0分；⑵合法物質濫用為「有，種類：菸」，計2分；⑶使用
      方式為「有注射使用」，計10分；⑷使用年數為「超過1年
      」，計10分；⑸精神疾病共病（含反社會人格）為「無」
      ，計0分；⑹臨床綜合評估（含病識感、動機、態度、就醫
      意願），評定為「中度」，計4分。
　　⒊社會穩定度部分合計為7分：
　　　⑴工作：為「兼職工作-鐵工」，計2分；⑵家庭：家人藥物
      濫用為「無」，計0分；⑶入所後家人是否訪視為「無」，
      計5分；⑷出所後是否與家人同住為「是」，計0分。
  ㈡加總以上3項之靜態因子共59分、動態因子共9分，合計總分
    為68分，綜合判斷為「有繼續施用毒品傾向」，此有法務部
    ○○○○○○○○110年8月30日新戒所衛字第11007012640號函檢附
    之「有無繼續施用毒品傾向證明書」及「有無繼續施用毒品
    傾向評估標準紀錄表」各1份附卷可稽（見桃檢109年度毒偵
    字第949號卷）。而上開綜合判斷結果，係勒戒處所相關專
    業知識經驗人士，在抗告人執行觀察、勒戒期間，依本職學
    識就抗告人之前科紀錄與行為表現、臨床評估、社會穩定度
    等因素所為之綜合判斷，具有科學驗證所得之結論，自得憑
    以判斷抗告人有無繼續施用毒品傾向之證明。是以法務部○○
    ○○○○○○附設勒戒處所確實依據「有無繼續施用毒品傾向評估
    標準評分說明手冊」而為判斷，並非僅單憑評估人員之評估
    即作成抗告人有繼續施用毒品傾向之認定，自不得因抗告人
    主觀上不服評估情況，即認法務部○○○○○○○○附設勒戒處所之
    上開綜合判斷結果違法或不當。
五、綜上所述，本件檢察官之聲請應屬有據，原審依毒品危害防
    制條例第20條第2項後段、第3項規定，裁定抗告人令入戒治
    處所施以強制戒治，其期間為6個月以上，至無繼續強制戒
    治之必要為止，但最長不得逾1年，經核其認事用法，並無
    違誤。抗告人執前開事由提起本件抗告，指摘原裁定不當，
    為無理由，應予駁回。
據上論斷，應依刑事訴訟法第412條，裁定如主文。
中　　華　　民　　國　　110 　年　　10　　月　　5 　　日
              　  刑事第二十三庭審判長法　官  許永煌
　　　　　　　　　　　　　　　　　    法　官  吳定亞
　　　　　　　　　　　　　　　　　    法　官  黃美文
以上正本證明與原本無異。
不得再抗告。
                                　    書記官  李逸翔
中　　華　　民　　國　　110 　年　　10　　月　　5 　　日